【裁判字號】    92,上訴,59
【裁判日期】    920417
【裁判案由】    詐欺等
【裁判全文】
臺灣高等法院刑事判決                              九十二年度上訴字第五九號
    上  訴  人  臺灣板橋地方法院檢察署檢察官
    被      告  丙○○
右上訴人因被告詐欺等案件，不服臺灣板橋地方法院九十一年度訴字第一八四號，中
華民國九十一年八月八日第一審判決（起訴案號：臺灣板橋地方法院檢察署九十年度
偵字第九二九六號）提起上訴，本院判決如左：
    主  文
上訴駁回。
    理  由
一、公訴意旨略以：被告丙○○基於幫助常業詐欺之犯意，於民國（下同）八十九年
    七月間某日，在不詳地點，提供其所有0000000000號行動電話門號（
    下稱系爭門號）予一在報紙刊登「徵求接聽電話工作」不實廣告之不詳姓名年籍
    之成年男子，供該應徵不實廣告者之聯絡電話之用，嗣有甲○○因閱覽上開廣告
    而打系爭門號應徵，該不詳姓名成年男子即向甲○○佯稱：其可以為前開接聽電
    話之工作，惟須試試看甲○○之銀行帳戶得否與之連線，要甲○○先匯錢至一乙○○（業經另案判決）所有之帳戶成功後，會再將錢轉回來等語，致甲○○陷於
    錯誤，先後於八十九年七月十四日、十七日及十九日，在臺北縣永和市○○路十
    四號之「板信商業銀行」，匯款新台幣（下同）一萬零三百元、一萬元及五千元
    至該乙○○帳戶中，因認被告丙○○涉犯刑法第三十條第一項、第三百四十條之
    幫助常業詐欺罪嫌。
二、被告丙○○經合法傳喚，無正當之理由不到庭，爰不待其陳述逕行判決，合先敘
    明。
三、按犯罪事實應依證據認定之，無證據不得推定其犯罪事實。又不能證明被告犯罪
    者，應諭知無罪之判決，刑事訴訟法第一百五十四條、第三百零一條第一項前段
    分別定有明文。而所謂認定事實之證據，係指足以認定被告確有犯罪行為之積極
    證據而言，該項證據自須適合於被告犯罪事實之認定，始得採為斷罪資料；如未
    發現相當證據，或證據不足以證明，自不能以推測或擬制之方法，以為裁判之基
    礎。而認定不利於被告之事實，須依積極證據，苟積極證據不足為不利於被告事
    實之認定時，即應為有利於被告之認定，更不必有何有利之證據﹔且按在訴訟上
    用以證明事實之證據，須於通常一般之人均不致於有所懷疑，而得確信其為真實
    之程度者，始得據以為有罪之認定，倘其證明尚未達到此一程度，而有合理之懷
    疑性存在，致使無從為有罪之確信時，即應為無罪之判決（參照最高法院二十九
    年上字第三一○五號判例、四十年台上字第八六號、三十年上字第八一六號及七
    十六年臺上字第四九八六號判例）。再按被告之自白，雖為證據之一種，但必與
    事實相符者為限，若其自白顯有疑義，而審理事實之法院，就其職權調查之所得
    ，乃未能證明其自白確與事實相符者，自不得據為認定犯罪事實唯一之基礎（參
    照最高法院十八年上字第一０八七號判例）。
四、查公訴人據以認定被告丙○○涉有幫助常業詐欺罪嫌，無非以被告於警訊及偵查
    時坦承曾申請系爭門號使用，及證人即被害人甲○○如何遭詐欺情節，業據被害
    人甲○○指述綦詳，並有臺灣大哥大股份有限公司（下稱臺灣大哥大公司）行動
    電話用戶使用資料附卷可稽等為其論據。惟訊據被告丙○○於原審法院審理時矢
    口否認有公訴人所指訴之右揭犯行，辯稱：伊只有申請過一支和信電訊股份有限
    公司（下稱和信公司）門號的行動電話使用，後來伊家人有拿一支遠傳電信股份
    有限公司（下稱遠傳公司）的行動電話給伊使用，但是後來遺失了，伊從來沒有
    申請過台灣大哥大的門號，警訊時伊以為警察是問遠傳那一支，才會陳述錯誤，
    致筆錄如此記載，而伊
    ，不知是否有他人持伊的
    查：
(一)被告於警訊時固供稱：伊有申請一支臺灣大哥大行動電話為000000000
    0號，但不知道現為何人使用，這支行動電話（含手機、門號）已於八十八年十
    一月份遺失，伊因一時忽略而未註銷等語（見偵查卷第十一頁背面），而於九十
    年六月四日偵查中亦供稱：0000000000號行動電話是伊所有，但已遺
    失二、三年了，手機是摩托羅拉九二０（黑色的小海豚）等語（見偵查卷第三五
    頁），惟被告嗣於九十年六月二十八日偵查中及原審法院審理時迭次供稱伊僅有
    使用過和信公司及遠傳公司之門號，並未曾使用過台灣大哥大公司之門號等語（
    見偵查卷第四八頁及原審卷第五九頁、第七七頁及第八八頁），而經檢警先後多
    次函請臺灣大哥大公司調取申請系爭門號所有相關資料，臺灣大哥大公司均函覆
    ：系爭門號用戶係丙○○，租用日期係自八十九年五月十六日起至九十年一月八
    日止，惟因系爭門號為預付卡，由於預付卡僅需由購買者提供相關
    供客服人員登記，無需填寫申請書及影印
    件等相關資料等語，有該公司八十九年十一月十三日八九資警字第五○五○六號
    函、九十年七月三日九○資警字第八二○二○號函及九十年七月二十日九○資警
    字第八四六三四號函各乙份在卷可稽（見偵查卷第二十一頁至第二十二頁、第五
    十六頁至第五十七頁、第六十三頁至第六十四頁），並參酌系爭門號之租用日期
    始於八十九年五月十六日以觀，則被告於警訊供稱「已於八十八年十一月份遺失
    。」，暨於九十年六月四日偵查中所供「已遺失二、三年了」等語，均核與上開
    門號租用日期有所齟齬，是被告所辯伊將其所使用之他公司門號誤為系爭門號係
    「陳述錯誤」云云，尚非無據。
(二)系爭門號係屬預付卡門號，而購買預付卡門號僅需登記用戶基本資料，無需填寫
    申請書影印
    審法院為求慎重，復就：「一、丙○○（詳附件─按此附件即同偵查卷第五十七
    頁、第六十四頁所示）於民國八十九年六月十六日申請該門號，係於何門市申請
    ？該門市之地址及承辦人員為何？二、丙○○申請時是否曾親筆填寫身分年籍資
    料？如無，則附件所示之『地址』、『
    方式填寫（或輸入）？有無留存丙○○
    五月十六日申請時，係購買若干金額之預付卡？該預付卡額度用罄後，是否曾另
    行購買預付卡使用？如有，則其購買多少次？四、丙○○租用該門號至九十年一
    月八日，係何原因停止租用？附件上之『門號狀況：過期』係何意涵？五、貴公
    司是否曾依附件所示之住址，對丙○○寄送郵件？如是，請將郵件回證影印過院
    。」等問題函詢臺灣大哥大公司，惟該公司僅函覆：「一、有關丙○○先生（0
    000000000）切信器材公司（無負責人資料），其地址為新竹市○○路
    ○段二八九號一樓。二、店家於客戶購買預付卡同時會請購買者填寫其
    號及住址，惟並未留存購買者之
    台幣三百元整，並曾儲值金額使用，惟該門號已於九十年一月八日過期或失效，
    至今已超過六個月以上，故本公司無法提供其詳細儲值紀錄。四、預付卡門號0
    000000000自八十九年五月十六日開始使用，有效期間為開始使用之三
    個月，倘期間有儲值金額即刻延展六個月之使用期限，倘於使用期限前並未再儲
    值，超過使用期限後該門號則無法繼續使用。五、本公司並未對丙○○先生寄送
    有關該預付卡門號之郵件至其登記住址。」等語，有該公司九十一年四月十日法
    警字第○九一○六七五八號函在卷可參，並未就原審法院所查詢之事項詳予查覆
    ，嗣原審法院再依該函所載設址於「新竹市○○路○段二八九號一樓」之切信器
    材公司，向新竹市政府函詢係何公司或商號及其負責人為何，經新竹市政府函覆
    為中航通信器材有限公司（下稱中航公司），負責人呂文忠（新竹市政府九十一
    年五月二日府建商字第０九一００三一八九二號函），有新竹市政府九十一年五
    月二日府建商字第○九一○○三一八九二號函檢附中航公司營利事業登記抄本在
    卷可稽，是原審法院依據上開資料，傳訊證人即中航公司負責人呂文忠，據其到
    庭證稱：「我們是臺灣大哥大門號手機的代理商，也是批發商，沒有作零售，通
    常ＯＫ卡一次進一、二千張再批給全省的通訊行，賣出去的門號有好幾萬個，所
    以不知道0000000000是否我們賣出，我也沒有見過被告。而且我們是
    買斷的，如買二千張，貨到後就匯二千張的錢過去，賣不完，自行吸收，賣給通
    訊行也是這樣賣，而因為買賣數量太多流動太大，且都是賣斷，所以不需要詳細
    記載門號的買賣情況。而且臺灣大哥大每批的號碼也不是連號，無法登記詳細門
    號的買進賣出的情形。而ＯＫ卡的特性就是買後插進手機就可以用，在之前是不
    用登記買者資料的，後來政府規定要登記，才開始登記。如未登記可以使用一個
    星期，但在一個星期內一定要向臺灣大哥大登記姓名、
    則就會取銷。」等語（見原審卷九十一年七月四日訊問筆錄），是依前開臺灣大
    哥大公司九十一年四月十日函及新竹市政府函所示，系爭門號係位於「新竹市○○路○段二八九號一樓」之中航公司所售出，然證人呂文忠於原審法院調查時則
    到庭證稱因該公司係臺灣大哥大公司之門號批發商，買賣門號數量過多，流動性
    太大，且係以買斷、賣斷方式為之，不需要詳細記載門號的買賣情況，系爭門號
    是否為其公司所售出，無法肯認，且縱系爭門號係該公司所售出，惟批給何通訊
    行售出，亦無法追究，是系爭門號究係何人申請，用戶登記資料上所載被告丙○○之年籍資料究係從何而來，均無從審究﹔玆國內行動電話門號業者近年來競爭
    激烈，在以牟獲暴利之目標下，產生「預付卡」商品，而罔顧社會上一般人之身
    分、財產權益，大肆任由旗下經銷商、通訊行招攬客戶藉以增加業績，且未對申
    請者嚴格要求留下
    銀行帳號、信用卡．．．等情事層出不窮，業者固然牟得利益，然不得因此而使
    他人受害，是在無任何相關原始申請之相關資料，抑或證人指述之情形下，自難
    僅憑上開臺灣大哥大公司用戶登記資料上所載用戶名稱與地址，即遽認被告丙○○確曾申請系爭門號，是被告所辯並無申請系爭台灣大哥大公司行動電話門號，
    亦非全無理由。
(三)訊據證人即被害人甲○○固於警訊時證述被害情節，惟細繹其指述，無非以其在
    報紙上看到上揭求職廣告後，依該廣告所載聯絡電話撥打該門號，而有一自稱「
    乙○○」之男子要其匯款之指定帳戶等情，惟並無指述接聽電話之人為被告丙○○，或有何與被告丙○○相關聯之情事，且其與證人黃銀婷、趙一婷均於偵查中
    指、證稱：「當初跟我們聯絡的是一名女性，後來才有一名男子跟我們聯絡，該
    名男子是否為在庭之被告，我們沒有辦法分辨，因為時間過了很久，且當時是透
    過電話交談。」等語（見偵查卷第四十八頁背面），是被害人甲○○所指述之被
    害情節，僅係其打電話至系爭門號後，遭到某一男子之詐騙後，因而匯款至特定
    帳戶之過程，其與證人黃銀婷、趙一婷既無法確認電話中之男子是否係被告，
    是甚難執渠等之指、證述為被告丙○○有提供其所有之行動電話門號供綽號「小
    蔡」者詐騙他人財物之憑據。
五、綜上所述，被告丙○○雖於警訊中及偵查時曾供稱系爭門號為其所有，惟該供述
    既何與事實不符，且被告嗣另於偵查中及原審法院審理時迭次否認上情，且經數
    次向台灣大哥大公司函查均無法取得系爭門號之申請相關資料，亦難證明系爭門
    號係被告丙○○所申請，該臺灣大哥大公司所留存系爭門號使用者年籍資料縱與
    被告丙○○相同，惟此等資料究係如何而得，均無從知悉；另被害人甲○○、證
    人黃銀婷、趙一婷之指、證述中，亦無從確定被告丙○○係利用系爭門號與被害
    人甲○○等人通話進而詐騙之人，渠等供述無從認定與被告丙○○有何關聯，是
    本件無論係直接或間接證據，均無法達於通常一般之人不致有所懷疑，而得確信
    其為真實之程度，即均無從證明被告丙○○有何提供系爭行動電話門號以幫助常
    業詐欺之情事。此外，復查別無其他積極證據，足認被告丙○○有何公訴人所指
    訴之幫助常業詐欺之犯行，被告丙○○所辯，應堪採信，原審因認不能證明被告
    犯罪，而為無罪之諭知，經核並無不合，公訴人上訴意旨猶執陳詞，以被告丙○○於警訊及偵查中曾供稱有申請系爭門號，而認被告有提供系爭門號予綽號「小
    蔡」者以詐取他人財物，應負幫助常業詐欺罪責，尚難認有理由，應予駁回。
據上論結，應依刑事訴訟法第三百六十八條、第三百七十一條，判決如主文。
本案經檢察官施慶堂到庭執行職務。
中      華      民      國      九十二      年     四     月    十七    日
                              臺灣高等法院刑事第三庭
                                  審判長法  官  張  連  財
                                        法  官  林  明  俊
                                        法  官  張  傳  栗
右正本證明與原本無異。
如不服本判決，應於收受送達後十日內向本院提出上訴書狀，其未敘述上訴之理由者
並得於提起上訴後十日內向本院補提理由書（均須按他造當事人之人數附繕本）。
                                        書記官  秦  慧  榮
中      華      民      國    九十二    年      四      月     十七     日


司法院資訊處製作；財團法人民間司法改革基金會備份。
